臺灣士林地方法院民事裁定　　　　　 100年度消債聲字第16號
債　務　人　郭明享即郭政文
代　理　人　黃仕翰律師
上列當事人聲請清算事件，本院裁定如下：
    主  文
債務人郭明享即郭政文不免責。
    理  由
一、按債務人因浪費、賭博或其他投機行為，致財產顯然減少或
    負擔過重之債務，而生開始清算之原因者，除證明經普通債
    權人全體同意，或情節輕微，經法院審酌普通債權人全體受
    償情形及其他一切情狀，認為適當者外，法院應為不免責之
    裁定，消費者債務清理條例第134 條第4 款、第135 條定有
    明文。所謂浪費或投機行為，係指債務人於顯見其經濟狀況
    不佳之情形下，猶恣意揮霍、投機，生活支出超過個人收入
    所應支出之程度，或心存僥倖冀以一時之小投資以博取大利
    益，因致負擔更大債務，核其所為，於清算之原因有可歸責
    性，自有加以制止之必要，尚不宜使之免責。而有無浪費或
    投機行為，端視債務人從事該行為時有無詳實之償還計畫，
    或有無以過去實證印證投資收益有相當或然率，或有政府、
    產業預定計畫等事實，倘無償還計畫、其他預定收入、過去
    實證或政府產業預定計畫等，僅是先行花費或以射倖心態從
    事投機時，即屬之，自不應認可免其還款之責，合先敘明。
二、經查：
  (一)債務人聲請消費者債務清理事件，前經本院裁定自民國99年
    2 月12日下午5 時起開始更生程序在案，嗣因債務人所提更
    生方案未獲債權人可決，而經本院自99年12月31日下午5 時
    開始清算程序，並同時終止清算程序確定在案，有本院98年
    度消債更字第246 號更生事件及99年度消債清字第91號清算
    事件卷宗附卷可考，並經本院依職權核閱上開卷宗無誤。經
    本院通知全體債權人及債務人陳述意見內容查知，債務人於
    91年2 月8 日開始動用萬泰商業銀行股份有限公司（下稱萬
    泰銀行）所發行之現金卡預借現金，並曾於94年11月30日至
    95年2 月20日，不到3 個月之期間，預借現金高達新臺幣（
    下同）30萬6,000 元；於91年7 月30日向遠東國際商業銀行
    股份有限公司（下稱遠東銀行）申請3 筆信用卡代償，用以
    清償對花旗（台灣）商業銀行等之欠款計27萬6,204 元，復
    於93年7 月13日另申請2 筆信用卡代償，用以清償對中國信
    託商業銀行股份有限公司（下稱中國信託銀行）之欠款20萬
    4,557 元，及對台新國際商業銀行股份有限公司之欠款13萬
    元；對中國信託銀行之信用卡債務，自92年4 月起開始繳款
    不正常，而有持續使用循環信用之情形。顯見債務人自91年
    2 月開始向萬泰銀行預借現金時起，即陷入支付困難之情事
    ，自同年7 月起即需仰賴金融機構代償繳款，於此經濟窘迫
    之情形，債務人更應撙節其支出，避免非必要支出。惟據債
    權人提供債務人之消費明細內容顯示，債務人仍於債務日漸
    增累且無力清償之情形下，在雙子座金銀珠寶股份有限公司
    、歐柏國際股份有限公司、MAUSSAC 、金海珍珠餐廳、天下
    大飯店股份有限公司、亞熱帶花苑、新光三越百貨股份有限
    公司、九和汽車股份有限公司（消費次數頻繁）、華納威秀
    電影有限公司、陶板屋餐飲有限公司、香港商前瞻國際有限
    公司、尚智運動世界、熾意國際開發股份有限公司、采風錄
    旅行社有限公司、友美實業有限公司、百視達國際有限公司
    、京達貿易有限公司、京華城股份有限公司、新都里餐廳、
    華愛花苑、WEGO TAIPEI 、鬥牛士、韓珍館、傳奇服飾店、
    KING POWER DUTY FREE、美麗華百樂園、晶華國際酒店股份
    有限公司、可米花園國際股份有限公司、山富旅遊、三澧企
    業股份有限公司、藍詠有限公司、傑昇信義、台北101 室內
    觀景台、台北101 購物中心、上閤屋JOGOYA台北、ZEST、鴻
    星餐廳有限公司、ATT 信義華納店、友茂國際旅行社有限公
    司、麗車坊、內湖伍角船板餐廳、岠芯餐館、天林理容美容
    店、天林美容瘦身館、錢櫃南京店、好樂迪重陽店、道瀚有
    限公司等營業處所有消費之紀錄，且每次消費之金額不低（
    為數千元至萬元以上之消費，其中，遠東銀行及中國信託銀
    行94年10月份信用卡帳單金額合計高達17萬5,067 元）。該
    等消費客觀上非可認係維持生活所必要之支出，足徵債務人
    於經濟狀況不佳之情形下，猶恣意花費超過個人經濟能力所
    能支應之範圍，致資力惡化陷於負擔更高額債務之處境，堪
    認債務人確有因浪費或其他投機行為，致生開始清算之原因
    。又消費者債務清理條例第132 條之立法目的，乃在於避免
    因一時陷於經濟困難者喪失繼續生活之意志與希望，而賦予
    其經濟上重建更生之機會，然並非保障生活浪費之人能夠藉
    此制度免除積欠之債務，且債務人於償債期間，為求債務之
    順利清償，本應忍受較其原本生活水準、甚至較一般社會大
    眾之生活水準，更為儉約之生活，此不僅為一般社會觀念所
    知悉，更為債務人於借貸之初即能預期，債務人卻屢屢從事
    與其經濟狀況顯不相當之消費行為，尚希冀清算後免責以免
    除一切債務，殊與消費者債務清理條例之立法目的相違。
  (二)債務人雖主張因其母親患有糖尿病致雙眼病變失明、雙腿肌
    肉嚴重萎縮而不良於行，且需長期洗腎，其為負擔醫療費用
    及母親生活費用而負債云云，然債務人就此未能舉證以實其
    說，且其主張顯與前開餐飲、服飾、娛樂、旅遊及美容瘦身
    等消費事證不符，應屬不能採信。
  (三)本件經函詢債權人關於債務人應否免責之意見，債權人華南
    商業銀行股份有限公司、遠東銀行、萬泰銀行及中國信託銀
    行均具狀為反對之表示（見本院卷第17至132 頁），是顯無
    普通債權人全體同意債務人免責之情形。另本件清算事件普
    通債權人未曾受償分文，債務人之上開浪費行為之情節亦難
    謂輕微，並非適當予以債務人免責。
三、綜上，本件債務人有因浪費行為致負擔過重債務，而生開始
    清算之原因，審酌債務人浪費行為非屬輕微，債權人全未受
    償之情形，亦不適免除債務人債務，復未經債權人全體同意
    債務人免責，依首揭法條規定及說明，本院自應為不免責之
    裁定。
四、本件債務人年僅34歲，亦有相當之工作經驗，允宜於本件不
    免責裁定確定後，依消費者債務清理條例第142 條規定，繼
    續清償債務，於各普通債權人受償額均達其債權額之20% 以
    上後，再行聲請本院裁定免責，以資兼顧債權人利益，附此
    敘明。
五、爰裁定如主文。
中    華    民    國   100    年    6     月    29    日
                  民事第三庭  法      官  施月燿
上為正本係照原本作成。
如不服本裁定，應於裁定送達後10日內，以書狀向本院提出抗告
，並繳納抗告費新臺幣1 千元。
中    華    民    國   100    年    6     月    29    日
                              書  記  官  朱亮彰